臺灣高等法院民事判決
上　訴　人　水晶皮鞋有限公司
兼　法　定
代　理　人　乙○○
共　　　同
訴訟代理人　蔣瑞琴律師
被　上訴人　甲○○
　　　　　　丙○○
共　　　同
訴訟代理人　林重宏律師
上列當事人間請求不動產所有權移轉登記事件，上訴人對於中華
民國91年2月27日臺灣臺北地方法院91年度重訴字第1412號第一
審判決提起上訴，經最高法院發回更審，本院於94年8月2日言詞
辯論終結，判決如下：
    主    文
上訴駁回。
第二審及發回前第三審訴訟費用由上訴人負擔。
    事    實
甲、上訴人方面：
一、聲明：
  (一)原判決廢棄。
  (二)先位聲明：被上訴人丙○○應將坐落台北市○○區○○段六
    小段648地號土地（面積610平方公尺，應有部分千分之42）
　　，暨坐落其上建號1335號，門牌號碼台北市○○○路○段
    261號，所有權全部與建號1356號，應有部分千分之41房屋
    （下稱系爭房地）之所有權移轉登記予被上訴人甲○○，再
    由甲○○移轉登記予上訴人乙○○。
  (三)備位聲明：被上訴人丙○○應將系爭房地之所有權移轉登記
    予被上訴人甲○○，再由甲○○移轉登記予上訴人水晶皮鞋
    有限公司（下稱水晶公司）。
二、陳述：除與原判決及本院前審判決記載相同者，茲予引用外
    ，補稱略以：
  (一)系爭房地於購買後，自73年至80年間由水晶公司作為門市及
    辦公室，80年至86年間均由上訴人乙○○處理所有出租事宜
    ，足證系爭房地係由被上訴人水晶公司出資購買後，信託登
    記予上訴人甲○○名下，而非贈予上訴人甲○○。
  (二)甲○○於76年5月19日所書立之承諾書僅提及二子之監護問
    題，並未有任何關於離婚之字句，足證非以離婚為前提而立
    。縱該承諾書是以離婚為前提而書立，然被上訴人甲○○於
    76年3月29日即拋家棄子搬離居所，足證其在有離婚之意願
    下，為達不履行系爭承諾書過戶之義務，而拒不離婚，自係
    以不正當之不作為阻止條件成就，依民法第101條之規定，
    應視為條件已成就，故被上訴人甲○○自有移轉系爭房地予
    上訴人乙○○之義務。
  (三)上訴人乙○○與被上訴人甲○○於87年間，就系爭房地更名
    等事已達成口頭協議，並約定次日簽訂書面契約，嗣雖未簽
    訂書面契約，但由證人謝雲漢於原審之證言與被上訴人已依
    約將金錢匯入吳昱賓、吳昱賢之帳戶及伊已依約將訴外人陳
    石陣之抵押權予以塗銷等情觀之，足證兩造已達成口頭協議
    。
三、證據：除援用原審及發回前本院前審所提出者外，補提軍公
    教分區供應福利品合約、台北市大安地政事務所驛動索引、
    台中市第三信用合作社帳戶資料為證。
乙、被上訴人方面：
一、聲明：上訴駁回。
二、陳述：除與原判決及本院前審判決記載相同者，茲予引用外
    ，補稱略以：
  (一)系爭房地為甲○○出資所購買，且由被上訴人甲○○與上訴
    人乙○○之子即訴外人吳昱賓及吳昱賢致被上訴人甲○○之
    電子郵件觀之，亦足證系爭房地為伊所有，與上訴人水晶公
    司間並無信託關係存在。
  (二)上開76年5月19日之承諾書係被上訴人甲○○與上訴人乙○
    ○以達成協議離婚為條件而做成，惟兩方嗣後並未以協議之
    方式離婚而是由法院判決離婚，該承諾書的條件未成就，且
    被上訴人甲○○並未以不正當行為阻止條件成就，因此被上
    訴人甲○○無庸履行約定之條件。況上開之承諾書亦不足證
    明系爭房地非被上訴人甲○○所有及被上訴人甲○○與上訴
    人水晶公司就系爭房地間有信託契約存在之事實，故上訴人
    不得請求移轉系爭房地之所有權登記。
  (三)被上訴人甲○○於87年間並未與上訴人乙○○達成任何協議
    ，被上訴人甲○○雖曾委由廖秀美匯款予訴外人吳昱賓及吳
    昱賢，惟與任何協議無關。
三、證據：除援用原審及發回前本院前審所提出者外，補提國泰
    醫院診斷證明書、營新醫院診斷證明書、第一商業銀行入戶
    電信匯通知單、房屋租賃契約、公證書及財政部台北市國稅
    局76年度綜合得稅核定通知書為證。
    理    由
一、本件上訴人主張：系爭房地係上訴人乙○○與其父於七十三
    年間以家族所經營之上訴人水晶公司資金所購買，借名登記
    為被上訴人甲○○名義，被上訴人甲○○又將系爭房地之所
    有權信託登記予被上訴人丙○○。房屋交付後，由水晶公司
    使用，80年以後則由上訴人乙○○出租予第三人，並收取租
    金。茲上訴人水晶公司已向被上訴人甲○○表示終止借名關
    係，復代位被上訴人甲○○向被上訴人丙○○表示終止彼等
    間借名關係，並將其對被上訴人之借名登記之債權讓與上訴
    人乙○○，詎被上訴人拒絕辦理移轉登記等情，上訴人乙○
    ○爰本於上開承諾書之約定或債權讓與，先位聲明求為命被
    上訴人丙○○應將系爭房地之所有權移轉登記予被上訴人甲
    ○○，再由甲○○移轉登記予上訴人乙○○之判決。上訴人
    水晶公司本於不當得利之法律關係，備位聲明求為命被上訴
    人丙○○應將系爭房地之所有權移轉登記予被上訴人甲○○
    ，再由甲○○移轉登記予上訴人水晶公司之判決。（上訴人
    原先位聲明及備位聲明另求為：命被上訴人清償系爭房地之
    第一順位抵押債權人上海商業儲蓄銀行股份有限公司（下稱
    上海商銀），存續期間80年4月25日至110年4月24日及第二
    順位抵押債權人上海商銀，存續期間82年1月18日至112年1
    月17日之抵押債權並辦塗銷登記。嗣於本院審理中，撤回上
    開部分之請求，故本院僅就上訴人保留之聲明而為審理）。
    被上訴人則以：被上訴人甲○○無論與上訴人水晶公司間或
    與上訴人乙○○間均無信託關係存在，系爭房地係被上訴人
    甲○○個人出資所購買，上訴人對被上訴人甲○○並無何債
    權可言，不得主張代位權等語，資為抗辯。
三、查系爭房地原為上海印刷廠股份有限公司所有，嗣於73年6
    月25日以買賣為原因，登記被上訴人甲○○名下，被上訴人
    甲○○復於81年7月24日以買賣為原因將系爭房地之所有權
    移轉登記予被上訴人丙○○之事實，為兩造所不爭執，並據
    上訴人提出建築改良物登記簿及土地暨建物登記謄本為證（
    見本院卷(一)第19至23、36至50頁），堪信為真實。
四、上訴人主張：系爭房地為上訴人水晶公司出資購買，借名登
    記為被上訴人甲○○名義，嗣甲○○又將系爭房地之所有權
    信託登記予被上訴人丙○○，上訴人水晶公司已向被上訴人
    甲○○表示終止信託關係，復代位被上訴人甲○○向被上訴
    人丙○○表示終止彼等間信託關係，並將其對被上訴人之信
    託債權讓與上訴人乙○○云云，提出土地登記謄本、台北市
    建物登記謄本、郵局存證信函、水晶公司股東同意確認書為
    證（見原審卷(一)第14、16、18至26、70至79頁）。被上訴人
    甲○○、丙○○除不否認伊二人間就系爭房地之所有權移轉
    登記為信託關係（見原審卷(一)第85頁）外，否認系爭房地為
    上訴人水晶公司所出資購買，辯稱：系爭房地為伊出資所購
    ，伊與水晶公司間無信託或借名關係等語（見原卷(一)第85頁
    ）。經查：
  (一)73年6月1日就系爭房地及台北市○○○路941巷1號地下之1
    ，建號75131，所有權全部所訂定之買賣契約書，其上所記
    載之買受人僅係被上訴人甲○○及其當時之配偶吳乙○○（
    見原審卷(一)第227、230頁），嗣將系爭房地之所有權登記為
    被上訴人甲○○，台北市○○○路941巷1號地下之1之所有
    權，登記為上訴人乙○○，為兩造所不爭執，且有前開土地
    及建築改良物登記謄本可稽。是從買賣契約上已無從認定系
    爭房地為上訴人水晶公司所有，如確係由水晶公司出資購買
    ，大可由該公司自己出名簽約，再依買賣契約書第9條第1款
    之約定，指定登記名義人，非必由甲○○出名訂約不可。
  (二)上訴人水晶公司主張系爭房地與同所即當時門牌號碼為台北
    市○○○路941巷1號地下之1之房地買賣價金900萬元，係由
    伊以附表所示之支票給付，故依此事實，即得證明系爭房地
    係伊出資購買，借被上訴人甲○○之名登記，伊為所有權人
    （見本院上字卷(一)第77頁）；被上訴人甲○○則否認其主張
    。查系爭房地業經登記為被上訴人甲○○所有，上訴人主張
    水晶公司借名登記，自應由上訴人負責舉證。
  1.雖系爭房地之出賣人上海印刷廠股份有限公司經原審查詢時
    ，函覆有收受如附表編號第4號至第8號所示之五紙支票並予
    兌領（見原審卷(一)第63至65、217、218、226、228頁）。惟
    按支票乃無因證券，故上開五紙支票總計300萬元，充其量
    僅能據為證明系爭房地之出賣人有收受上開水晶公司申請銀
    行簽發之支票，並據以提示兌領之事實，惟尚不足以據為證
    明上開支票之原因關係究竟為何。
  2.如附表編號第1號至第3號所示總計600萬元之支票，均非由
    上訴人水晶公司所申請簽發，而係依序由被上訴人甲○○、
    上訴人乙○○之舅父林家珍及上訴人乙○○之胞弟陳國富所
    申請簽發（見原審卷(二)第22、28頁第一商業銀行函）。上訴
    人雖主張：此筆借款係被上訴人甲○○之父吳弄好意借予水
    晶公司週轉，水晶公司曾支付利息，並於79年5月30日以票
    號0000000面額200萬元返還吳弄，足見甲○○所申請簽發之
    上開支票非甲○○所有，係水晶公司所出資云云，提出支付
    吳弄之利息明細表及支票為證（見原審卷(二)第37、38頁、本
    院上字卷(一)第57頁），惟為被上訴人甲○○所否認（見原審
    卷(二)第112頁、本院上字卷(一)第150頁）。查如附表編號第1
    號所示之支票係被上訴人甲○○所申請簽發者，已經原審函
    請第一商業銀行查覆無誤（見原審卷(二)第22頁），而非訴外
    人吳弄所申請簽發。又此張支票發票日為73年6月1日（見原
    審卷(一)第227頁買賣契約第3條收款之記載），據上訴人所提
    水晶公司支付吳弄之利息明細表所載，水晶公司支付之所謂
    利息係自75年3月1日起算，與上開借款日相差二年，且支付
    之金額由6千元、8千元、1萬3千元、2萬元、6萬元至10萬元
    不等，是否為利息，均有可議，至水晶公司79年5月30日交
    付吳弄之200萬元支票，與上開購屋日期相隔6年之久，又無
    書面借據以資佐證，均難證明係水晶公司向吳弄借款，再由
    水晶公司交予被上訴人甲○○去向第一商業銀行申領上開台
    灣銀行支票以付系爭房地頭期款。
  3.證人林家珍為上訴人乙○○之舅父，在本院前審到場先是證
    稱：「一百五十萬元是民國七十三年我借給她（指上訴人乙
    ○○）買房子用的，我是將現金陸續直接轉入她的帳戶，而
    非以開票方式借給她的」，繼又改稱：「她說公司要買房子
    ，她向我借錢，我是一部分存入乙○○之帳戶，一部分她跟
    我去領的」（見本院上字字卷(一)第49、50頁），所述何人要
    買房子及借錢付款方式前後所述顯有齟齬，又未能提出交款
    或匯款予上訴人乙○○之證據，則林某是否有借款予上訴人
    乙○○用以為上訴人水晶公司購買系爭房地，已有可議。況
    證人林家珍另供稱：乙○○向伊借錢後，伊有向台灣銀行申
    請過該行150萬元之本票（見同上卷第50頁），此本票即如
    附表編號2所示，乃支付前開房地金額之一部（見原審卷(一)
    第227頁買賣契約書收取支票之記錄），足證證人林家珍所
    證借款予乙○○匯入乙○○之帳戶，就令是言，亦應與支付
    前開購屋款無關，尚難據為證明訴外人林家珍確有借款予上
    訴人水晶公司購買系爭房地。至上訴人水晶公司就其有向訴
    外人陳國富借款之事實，則始終不能舉證以實其說。
  (三)上訴人乙○○主張：被上訴人甲○○自67年至73年間之總收
    入為4,365,027元，反觀上訴人水晶公司在全省國防部軍公
    教福利中心供應皮鞋，有大筆現金收入，足見被上訴人甲○
    ○無資力購買房地云云，提出甲○○67年至73年之綜合所得
    稅繳款通知書及國軍分區供應商福利合約為證（見原審卷(一)
    第265至282頁）。然查上開國防分區供應商福利合約僅有上
    訴人水晶公司供應每雙皮鞋之單位價格，並無數量及銷售金
    額之記載，難以計算該公司於購屋時及購屋前之資產狀況。
    經原審函財政部國稅局調取上訴人水晶公司71年至75年之營
    利事業所得稅結算申報書，該局函覆該申報書已逾保年限已
    銷燬，有該局財北國稅資字第89188765號函可據（見原審卷
    (一)第111頁），尚不能證明上訴人水晶公司之所得足以購買
    系爭房地。而被上訴人甲○○自67年至73年間則有4,365,
    027元之收入，為上訴人乙○○自認在卷，並有被上訴人甲
    ○○67年至73年之綜合所得稅報書核定通知書可憑（見原審
    卷(一)第249、250、263至274頁），其資力較上訴人水晶公司
    為優，被上訴人甲○○所辯爭房地為伊所購，並非純然不可
    能。
  (四)徵諸上訴人水晶公司係有限公司之組織，其就關於買賣不動
    產及信託他人登記等影響股東權益之重大決策事項，依公司
    法及一般公司營運慣例，應會召開股東會議，由股東作成決
    議，並訂定信託契約書才是，乃上訴人水晶公司竟不能提出
    任何關於73年間股東會決議購買系爭房地及同意信託登記予
    被上訴人甲○○之會議紀錄及信託契約書（見原審卷(一)第
    100頁背面上訴人水晶公司之負責人即上訴人乙○○在刑事
    案件偵查中到庭所作陳述之偵查筆錄）；及上訴人水晶公司
    始終未曾繳付系爭房地之房屋稅、地價稅，而係由被上訴人
    甲○○所繳納（見原審卷(一)第41頁）；暨上訴人水晶公司之
    法定代理人即上訴人乙○○與被上訴人甲○○商訂前開承諾
    書及協議書草稿時，一再在各該文書表明系爭房地為被上訴
    人甲○○所有等情節（見原審卷(一)第154、158頁），尤難證
    明系爭房地係上訴人水晶公司所出資購買。
　(五)上訴人乙○○主張：房子於購入後，於73年9月被上訴人甲
　　○○以該屋抵押借款，由伊全權處理，甲○○並無異議，如
    系爭房地真是甲○○出資購買，如何可能利益全歸伊收取而
    無異議云云（見原審卷(一)第255頁），提出第一商業銀行79
    年7月30日之約定書、土地登記簿謄本為證（見原審卷(一)第
    206、299頁）。經查被上訴人甲○○於73年固有以系爭房地
    與第一商業銀行設定最高限額420萬元之抵押權，為上訴人
    水晶公司借款之擔保，然查被上訴人甲○○為上訴人水晶公
    司之股東，其妻乙○○為水晶公司之負責人，已如前述，則
    上訴人水晶公司為借款週轉，由股東之一之甲○○以系爭房
    地設定抵押權向第一商業銀行貸款，亦屬常情，不得遽認系
    爭房地即為水晶公司所有。至79年7月30日之約定書，僅能
    證明被上訴人甲○○與第一商業銀行有金錢往來之約定，尤
    不足證明系爭房地為水晶公司所有。
四、何況，縱認水晶公司有出資或與乙○○共同出資購買系爭房
    地，惟查被上訴人甲○○與上訴人乙○○為夫妻關係，上訴
    人自認「甲○○作生意，上訴人當時為增加其形式上資產、
    信用」（見原審卷(一)第61頁），證人陳石陣於原審證稱：「
    被告（指甲○○）在水晶公司有股份，當時想幫忙被告的業
    務，沒有想過要回來，但也沒談過要送給他」（見原審卷(一)
    第138頁）各等語，究其內部關係為信託或借名登記，抑或
    無償贈與，均無積極證據以資證明，不得憑上訴人片面主張
    率爾認定。
五、上訴人另主張：系爭房地自73年交屋起即與地下一樓供水晶
    公司作門市及辦公室，80年至86年間均由上訴人乙○○出租
    予第三人使用收益，足見水晶公司始為房屋之真正所有人，
    僅係信託被上訴人甲○○名義辦理登記而已云云，提出房屋
    租賃契約為證（見原審卷(一)第296頁）。然查水晶公司負責
    人為乙○○，被上訴人復為股東之一，又為乙○○之夫，關
    係至為密切，夫妻於日常家務，互為代理人（民法第1030條
    第1項參照），夫妻一方於他人所有之不動產上經營生意或
    出租收取租金，本屬社會常態，尚不能據此主張係系爭房地
    為水晶公司所有借名登記被上訴人甲○○名義。
六、上訴人乙○○復主張：系爭房地之所有權狀在伊保管中，足
    見系爭房地為水晶公司佔託被上訴人甲○○名義登記云云，
    提出系爭房地之所有權狀為證（見本院卷(二)第27之2、27之3
    頁），惟查系爭房地購入後，上訴人乙○○與被上訴人甲○
    ○夫妻感情尚篤（兩人於87年判決離婚，見後述），在共同
    生活中，上訴人乙○○保管被上訴人甲○○之系爭房地之所
    有權狀，亦屬常情，尤不能以此推定上訴人水晶公司有借名
    被上訴人甲○○名義登記。
七、上訴人乙○○主張：系爭房地為上訴人水晶公司出資購買，
    並借名登記為被上訴人甲○○所有，上訴人水晶公司已將上
    開借名契約之債權讓與伊，且被上訴人甲○○復書立承諾書
    （即其起訴狀所稱之拋棄書─見原審卷(一)第10、13、36  頁
    ），表示願將系爭房地所有權移轉登記予伊云云，提出承諾
    書為證（見原審卷(一)第13頁），為被上訴人甲○○所否認。
    而上訴人乙○○所提出之上開承諾書僅係記載：「甲○○同
    意不分任何吳乙○○名下財產（原有甲○○敦化南路一樓店
    面也一併放棄），但交換條件是吳昱賓、吳昱賢歸甲○○扶
    養，甲○○當盡後半生全力努力裁培孩子，口說無憑，特立
    此據。甲○○親筆76年5月19日。但書吳昱賓、吳昱賢委託
    吳乙○○扶養期間，甲○○願月支三萬，同時將年終紅利一
    半交付」，顯然僅係就雙方間財產之分配事項，約定以子女
    扶養誰屬為條件。再經徵諸上訴人乙○○所稱該承諾書係在
    雙方於76年間達成離婚協議，被上訴人甲○○單獨遷出雙方
    原共同生活之住處後，經伊屢至被上訴人甲○○辦公室要求
    被上訴人甲○○返還系爭房地後，被上訴人甲○○始於同年
    5月19日簽立者等情節（見本院上字卷(一)第86頁），益證上
    開承諾書之書立係以雙方協議離婚及子女扶養權歸被上訴人
    甲○○為前提條件。惟查上訴人乙○○與被上訴人甲○○雖
    曾於76年間協議離婚，但始終未依民法第1050條之規定，向
    戶政機關辦理離婚登記，迄至86年間始經被上訴人甲○○起
    訴請求法院裁判准其與上訴人乙○○離婚確定（見原審卷(二)
    第69至75 頁最高法院87年度台上字第653號民事判決），此
    亦為上訴人乙○○所不爭執。上開承諾書既係以上訴人乙○
    ○與被上訴人甲○○兩願離婚及子女扶養權歸被上訴人甲○
    ○為停止條件，而彼等間協議離婚既未有效成立，已如前述
    ，該條件顯未成就，則被上訴人甲○○即無履行該承諾書約
    定之義務。至其依約匯款為子女扶養費，與兩造協議離婚條
    件之並未成就無涉。苟非如此，上訴人乙○○何須於87年間
    再找被上訴人甲○○要求另訂協議書，令被上訴人同意將系
    爭房地所有權移轉登記予雙方所生之二名子女（見本院上字
    卷(一)第172頁證人謝雲漢所為證詞及第180至185頁之協議書
    草稿）。至證人即上訴人乙○○之父陳石陣雖於原審到場證
    述：被上訴人甲○○曾於87年間在六福客棧，以口頭表示同
    意將系爭房地所有權移轉登記予上訴人乙○○（見原審卷(一)
    第138頁），惟證人即當時亦在場之謝雲漢律師及陳美彤律
    師均一致證述，未聽聞被上訴人甲○○以口頭表示同意，上
    訴人乙○○所舉證人謝雲漢律師於原審結證稱：「房屋何時
    買，誰出的，都不知道．．．在六福客棧時，並無談到當時
    錢是誰出的，只有談到以後產權的歸屬，但是條件不平等，
    所以不接受。」（見原審卷(一)第139頁），不能明系爭房地
    為上訴人所購買。其於本院前審審理中又結證稱：「我到六
    福客棧，與甲○○就系爭房地進行更名協商，未達成正式書
    面，嗣因對陳美彤律師繕打之協議書第4條發生爭執，當時
    甲○○說你們要簽就簽，不簽就算了」（見本院上字卷(一)第
    172頁），足見當時上訴人乙○○與被上訴人甲○○就協議
    書之內容並未達成一致之協議。證人謝雲漢雖又證稱：乙○
    ○父親跟甲○○說「你要做生意，需要在你名下有不動產，
    我們出錢給你掛名字，你現在與我女兒感情到這種地步，總
    要過戶回來吧」當時甲○○沒有吭聲等語（見同上卷第173
    頁），被上訴人甲○○當場不吭聲，不能推定為默示同意，
    是證人謝雲漢之證言亦不能採為有利上訴人之證據。徵諸被
    上訴人甲○○最後仍未在上開協議簽名之事實（見原審卷(一)
    第139頁、本院上字卷(一)第173、174頁），足證被上訴人甲
    ○○於協議書協商過程中亦始終未曾同意將系爭房地所有權
    移轉登記予上訴人乙○○。是上訴人乙○○主張本於上開76
    年間書立承諾書約定，伊得請求被上訴人甲○○將系爭房地
    所有權移轉登記予伊云云，亦屬無據。又上訴人乙○○主張
    上訴人水晶公司業將該公司對於被上訴人甲○○本於借名關
    係終止後所生之債權讓與伊，故伊亦得基於該項讓與權利，
    請求被上訴人甲○○將系爭房地所有權移轉登記予伊云云。
    惟查上訴人水晶公司，並不能舉證證明其係系爭房地之真正
    所有權人，而借名登記於被上訴人甲○○名下，已如前述，
    自無從因終止借名契約，取回返還請求權而讓與上訴人乙○
    ○，上訴人乙○○此部分之主張，殊不足取。
九、綜上所述，本件上訴人均不能證明系爭房地乃上訴人水晶公
    司出資購買，而借名登記為被上訴人甲○○所有，則上訴人
    乙○○依據承諾書之約定或債權讓與之法律關係，先位聲明
    請求被上訴人丙○○將系爭房地之所有權移轉登記予被上訴
    人甲○○，再由甲○○移轉登記予上訴人乙○○，洵屬無據
    ，不應准許。上訴人水晶公司本於不當得利之法則，備位請
    求被上訴人丙○○將系爭房地之所有權移轉登記予被上訴人
    甲○○，再由甲○○移轉登記予上訴人水晶公司，亦屬無據
    ，不應准許。從而，原審所為上訴人各該請求敗訴判決，核
    無不合。上訴論旨仍執前詞指摘原判決不當，聲明廢棄改判
    ，為無理由。
十、至兩造其餘之攻擊或防禦方法及未經援用證據，經本院斟酌
    後，認為均不足以影響本判決之結果，無逐一詳予論駁之必
    要，併此敘明。
十一、據上論結，本件上訴為無理由。依民事訴訟法第449條第
      1項、第85條第1項，判決如主文。
中　　華　　民　　國　　94　　年　　 8　　月　　16　　日
                  民事第十庭審判長法　官  黃熙嫣
                                  法　官　鄭傑夫
                                  法　官　劉清景
正本係照原本作成。
如不服本判決，應於收受送達後20日內向本院提出上訴書狀，其
未表明上訴理由者，應於提出上訴後20日內向本院補提理由書狀
（均須按他造當事人之人數附繕本）上訴時應提出委任律師或具
有律師資格之人之委任狀；委任有律師資格者，另應附具律師資
格證書及釋明委任人與受任人有民事訴訟法第466條之一第一項
但書或第二項（詳附註）所定關係之釋明文書影本。
中　　華　　民　　國　　94　　年　　8 　　月　　24　　日
　　　　　　　　　　　　　　　　　書記官  黃千鶴
附註：
民事訴訟法第四百六十六條之一（第一項、第二項）：
對於第二審判決上訴，上訴人應委任律師為訴訟代理人。但上訴
人或其他法定代理人具有律師資格者，不在此限。
上訴人之配偶、三親等內之血親、二親等內之姻親，或上訴人為
法人、中央或地方機關時，其所屬專任人員具有律師資格並經法
院認為適當者，亦得為第三審訴訟代理人。
